【裁判字號】    97,易,1112
【裁判日期】    970730
【裁判案由】    詐欺等
【裁判全文】
臺灣彰化地方法院刑事判決              97年度易字第1112號
公  訴  人  臺灣彰化地方法院檢察署檢察官
被      告  戊○○
                      9號(另.
上列被告因詐欺等案件，經檢察官提起公訴（97年度偵字4622、
4691號），本院以簡式審判程序判決如下：
    主    文
戊○○幫助意圖為自己不法之所有，以詐術使人將本人之物交付
，累犯，處有期徒刑伍月；又竊盜，累犯，處有期徒刑伍月。應
執行有期徒刑玖月。
    事  實
一、戊○○曾因違反動產擔保交易法案件，經本院以92年度員簡
    字第290號判決處有期徒刑4月確定，於民國93年7月24日執
    行完畢。詎仍不知悔改，而有下列行為：
  (一)明知個人之帳戶關係自身信用，具有一身專屬性質，在金融
    機構開立帳戶並無特殊條件限制，一般人均係使用自己之帳
    戶，使用他人之帳戶常與財產犯罪密切相關，而可預見收取
    帳戶之目的在於隱匿真實身分，以供他人進行詐欺取財犯罪
    所用，仍基於幫助詐欺取財之故意，於97年1月2日，在彰化
    縣溪湖鎮○○路某處，將其先前在彰化縣溪湖鎮湖西郵局所
    申辦、帳號：00000000000000號之帳戶存摺及金融卡、密碼
    、印章等物，以新臺幣（下同）3000元之代價，提供給真實
    姓名年籍不詳之成年男子，該成年男子取得上開金融卡等物
    後，即交由詐騙集團使用如下：
  1.乙○○於97年1月7日21時36分許，因接獲不詳人士撥打之電
    話，內容佯稱乙○○網路購物時轉帳發生錯誤，需前往自動
    提款機操作辦理更正等語，使乙○○誤信為真，陷於錯誤，
    而於同日22時許，依指示前往自動提款機匯款4280元（起訴
    書誤載為4000元）轉帳入戊○○之上開郵局帳戶後，發覺有
    異，經報警處理，循線查悉上情。
  2.丁○○於97年1月7日10時許，因接獲自稱奇摩拍賣網站賣家
    之不詳人士撥打之電話，內容佯稱丁○○網路購物時轉帳發
    生錯誤，需前往自動提款機操作辦理更正等語，使丁○○誤
    信為真，陷於錯誤，而於同日22時43分許，依指示前往自動
    提款機匯款7059元轉帳入戊○○之上開郵局帳戶後，發覺有
    異，經報警處理，循線查悉上情。
  3.丙○○於97年1月7日19時許，因接獲自稱奇摩拍賣網站賣家
    之不詳人士撥打之電話，內容佯稱丙○○網路購物時轉帳發
    生錯誤，需前往自動提款機操作辦理更正等語，使丙○○誤
    信為真，陷於錯誤，而於同日20時許起，依指示前往自動提
    款機分別匯款2999元、2萬6996元轉帳入戊○○之上開郵局
    帳戶後，發覺有異，經報警處理，循線查悉上情。
  (二)戊○○另意圖為自己不法之所有，於97年5月8日18時許，在
    彰化縣彰化市○○路682巷3號前，以自備之鑰匙，竊取甲○
    所有，置放於該處之車牌號碼IDA-193號重型機車，得手後
    作為代步之用。嗣於97年5月16日21時30分許，在彰化縣員
    林鎮○○路368號前，騎該機車搭載不知情之邱清涼時，為
    警查獲。
二、案經彰化縣警察局溪湖、彰化分局報請臺灣彰化地方法院檢
    察署檢察官偵查起訴。
    理    由
一、被告於準備程式中，先就前揭犯罪事實為有罪之陳述，且所
    犯係死刑、無期徒刑、最輕本刑為3年以上有期徒刑以外之
    罪，經本院合議庭依刑事訴訟法第273條之1第1項之規定，
    裁定由受命法官獨任進行簡式審判程式，合先敘明。
二、訊據被告對於上開犯行認罪自白，核與證人即被害人乙○○
    、丁○○、丙○○所證述遭詐欺之情節、證人即被害人甲○
    所證述失竊之情節相符，並有上開帳戶之立帳申請書、交易
    明細、匯款單、贓物認領保管單、現場照片附卷可稽，被告
    上開犯行均堪認定。
三、查上開不詳姓名成年人等人基於為自己不法所有之犯意，分
    別以詐術使被害人乙○○、丁○○、丙○○陷於錯誤，而分
    別交付財物，渠等均係犯刑法第339條第1項詐欺取財罪。又
    按刑法上之幫助犯，係指以幫助之意思，對於正犯資以助力
    ，而未參與實施犯罪之行為者而言（最高法院49年臺上字第
    77號判例參照），被告提供上開帳戶之存摺、提款卡、密碼
    、印章等物予上開不詳姓名成年人等人，供渠等為詐欺取財
    之工具，顯係基於幫助他人詐欺取財之犯意為之，且其提供
    帳戶予他人之行為係屬刑法詐欺取財罪構成要件以外之行為
    ，其既以幫助他人犯罪之意思而參與犯罪構成要件以外之行
    為，依上開說明，應認其所為係幫助犯而非正犯行為。
四、核被告所為，各係犯刑法第30條第1項、第339條第1項幫助
    詐欺取財罪、刑法第320條第1項之竊盜罪。被告以1提供帳
    戶之幫助行為，幫助上開不詳姓名成年人為上開3詐欺取財
    犯行，為想像競合，應從一重處斷。被告上開幫助詐欺取財
    、竊盜2犯行，其犯意各別，行為互異，應分論併罰。被告
    前因違反動產擔保交易法案件，經本院以92年度員簡字第
    290號判決處有期徒刑4月確定，於93年7月24日執行完畢之
    事實，有台灣高等法院被告前案紀錄表附卷可按，其於有期
    徒刑執行完畢5年內故意犯本件有期徒刑之各罪，各為累犯
    ，各應依刑法第47條第1項規定加重其刑。又被告係幫助他
    人詐欺取財，屬幫助犯，已如前述，此部分爰依刑法第30條
    第2項規定，減輕其刑，並先加後減之。
五、爰分別審酌被告任意提供自己所開立之帳戶予不法份子使用
    ，且該提供帳戶之行為非惟幫助詐騙者遂行詐財目的，同時
    減少詐欺者遭查獲之風險，愈使其肆無忌憚，加深犯罪之猖
    獗，致使社會經濟遭受重大危害，尚未與被害人和解賠償損
    害，又不知尊重他人財產權，任意竊取他人之物，及其犯罪
    動機、智識程度、犯後先否認嗣坦承犯行等一切情狀，各量
    處如主文所示之刑，並定其應執行之刑。
據上論斷，應依刑事訴訟法第299條第1項前段條，刑法第30條第
2項、第339條第1項、第320條第1項、第55條、第47條第1項、第
51 條第5款，刑法施行法第1條之1，判決如主文。
本案經檢察官余建國到庭執行職務。
中    華    民    國    97    年    7     月    30    日
                  刑事第五庭    審判長法官  余仕明
以上正本證明與原本無異。
如不服本判決，應於判決送達後10日內，向本院提出上訴書狀，
上訴書狀應「敘述具體上訴理由」，並按他造當事人之人數附繕
本。「切勿逕送上級法院」。
告訴人或被害人對於判決如有不服具備理由請求檢察官上訴者，
其上訴期間之計算係以檢察官收受判決正本之日期為準。
中    華    民    國    97    年    7     月    30    日
                                    書記官  黃幼華
附錄本案論罪科刑法條全文：
中華民國刑法第339條（普通詐欺罪）
意圖為自己或第三人不法之所有，以詐術使人將本人或第三人之
物交付者，處 5 年以下有期徒刑、拘役或科或併科 1 千元以下
罰金。
以前項方法得財產上不法之利益或使第三人得之者，亦同。
前二項之未遂犯罰之。
中華民國刑法第320條（普通竊盜罪、竊佔罪）
意圖為自己或第三人不法之所有，而竊取他人之動產者，為竊盜
罪，處 5 年以下有期徒刑、拘役或 5 百元以下罰金。
意圖為自己或第三人不法之利益，而竊佔他人之不動產者，依前
項之規定處斷。
前二項之未遂犯罰之。


司法院資訊處製作；財團法人民間司法改革基金會備份。
